【裁判字號】    97,判,1037
【裁判日期】    971120
【裁判案由】    地價稅
【裁判全文】
最  高  行  政  法  院  判  決
                                      97年度判字第1037號
上  訴  人  南和興產股份有限公司
代  表  人  甲○○
訴訟代理人  劉豐州律師
            陳韋利律師
被 上訴 人  高雄市稅捐稽徵處
代  表  人  乙○○
上列當事人間地價稅事件，上訴人不服中華民國95年10月31日高
雄高等行政法院95年度訴字第750號判決，提起上訴，本院判決
如下：
    主  文
上訴駁回。
上訴審訴訟費用由上訴人負擔。
    理  由
一、坐落高雄市○○區○○段21地號（重測前為林德官段157-7
    地號，面積8,915平方公尺）土地為上訴人所有，民國65年
    以前為11號綠地，65年5月間經高雄市政府依都市計畫法劃
    定為40號公園用地。上訴人於67年5月2日以配合政府消除髒
    亂美化環境及全民運動政策為由，向高雄市政府申請自行開
    發上開土地為公園及興建私營游泳池，高雄市政府為求早日
    開發都市計畫編定之公共設施保留地，乃以67年5月26日高
    市府工觀字第43765號函同意辦理。上訴人將其中面積4,410
    .11平方公尺作為五福公園使用（此部分經被上訴人免徵地
    價稅在案）；另面積4,504.89平方公尺部分興建游泳池（此
    部分土地被上訴人93年之前原按公共設施保留地稅率千分之
    6課徵地價稅在案），興建游泳池部分經高雄市政府工務局
    核發67年10月2日高市工都築字第10105號建造執照，並於建
    造完成後再取得該局（70）高市工建築使字第785號使用執
    照，上訴人即以南和游泳池名義對外收費營運至今。嗣經被
    上訴人所屬苓雅分處分別以94年1月7日高市稽苓地字第0940
    000447號函及94年1月24日高市稽苓地字第0940001719號函
    通知上訴人，上述供游泳池使用之系爭土地，應自68年起改
    按一般用地稅率課徵地價稅（上訴人對上開94年1月7日函不
    服，循序提起行政訴訟，經原審95年度訴字第109號判決駁
    回，上訴人不服，提起上訴，經本院97年度判字第165號判
    決駁回。），並以副本通知被上訴人所屬三民分處（土地歸
    戶分處）應補徵89年至93年地價稅；上訴人於收受被上訴人
    三民分處94年2月14日高市稽三地字第0940005652號函檢送
    系爭土地89年至93年差額地價稅繳款書後，申經復查未獲變
    更，提起訴願亦遭駁回，遂提起本件行政訴訟，經原審判決
    駁回。
二、上訴人起訴主張略以：系爭土地既屬都市計畫公園預定地，
    且尚未依法徵收，亦未變更為一般用地，自屬公共設施保留
    地。內政部87年6月30日台內營字第8772176號函釋（下稱內
    政部87年函釋）以「公共設施是否完成」為認定標準，不符
    都市計畫法第30條及第49條至第50條之2之立法意旨，且本
    件不適用上揭函釋。又上訴人獲准於系爭土地興建游泳池，
    並未獲得任何「獎勵」，本件與都市計畫法第30條立法精神
    並不相當，被上訴人改按一般用地稅率課徵地價稅，於法即
    有違誤等語，求為判決撤銷訴願決定及原處分。
三、被上訴人則以：上訴人所有21地號土地屬高雄市都市計畫第
    40號公園預定地，上訴人申請自行開發，經高雄市政府67年
    5月26日（67）高市府工觀字第43765號函准許開發使用，其
    中面積4,410.11平方公尺部分作為公園使用，另面積4,504.
    89平方公尺部分（即系爭土地）則建造為收費游泳池，並經
    高雄市政府核發建造執照開闢完成相關設施營運至今，系爭
    土地屬自行開發完成之公園用地，且高雄市政府亦無計畫徵
    收，核非都市計畫法所稱之「公共設施保留地」。被上訴人
    所屬苓雅分處核定收費游泳池使用之系爭土地，應按一般用
    地稅率課徵地價稅（原按公共設施保留地課徵地價稅），並
    依稅捐稽徵法第21條規定補徵89年至93年差額地價稅，於法
    並無不合等語，求為判決駁回上訴人在原審之訴。
四、原審審酌全辯論意旨及調查證據之結果，以：依都市計畫法
    第48條至第51條之立法意旨，所謂「公共設施保留地」係指
    依同法所定都市計畫擬定、變更程序及同法第42條規定劃設
    之公共設施用地中，留待將來各公用事業機構、各該管政府
    或鄉、鎮、縣轄市公所取得者而言。已取得或非留供各事業
    機構、各該管政府或鄉、鎮、縣轄市公所取得者，仍非屬公
    共設施保留地。又經依都市計畫法第30條規定所訂辦法核准
    由私人或團體投資興辦之公共設施用地，為非留供各事業機
    構、各該管政府或鄉、鎮、縣轄市公所取得者，應非都市計
    畫法所稱之公共設施保留地，業經內政部87年函釋有案。抑
    且「公共設施保留地」與「公共設施用地」並非同一涵義，
    其有關納稅義務適用之法條，自不相同，有本院74年度判字
    第1307號判決可參。又高雄市係於70年3月10日依91年12月
    11日修正前都市計畫法第30條規定訂定「高雄市獎勵投資興
    建公共設施辦法」以為執行依據。本件上訴人67年間向高雄
    市政府申請自行開發當時，「高雄市獎勵投資興建公共設施
    辦法」雖尚未訂定，且內政部曾以67年11月16日台內地字第
    819385號函釋規定：「…在獎勵民間投資興建公共設施辦法
    尚未訂頒前，有關民間投資公共設施計畫之申請，應暫緩受
    理」；然上訴人申請自行開發21地號土地為公園及興建私營
    游泳池，既經高雄市政府於67年5月26日以高市府工觀字第4
    3765號函予以同意，並核發建造執照、使用執照予上訴人興
    建及使用系爭游泳池建物，而該等同意（特許）自行投資開
    發及授與建造執照、使用執照之處分，皆屬授益行政處分，
    且未有事後撤銷情形，自仍屬合法、有效行政處分，上訴人
    因此所取得之獎勵投資興建核與都市計畫法第30條之立法精
    神相符，則依內政部87年函釋，系爭作為南和游泳池之公共
    設施用地，即屬非留供各事業機構、各該管政府或鄉、鎮、
    縣轄市公所取得者，應非都市計畫法所稱之公共設施保留地
    。又南和游泳池係在「高雄市獎勵投資興建公共設施辦法」
    前即已蓋建完成且開始營運，自非屬依都市計畫法第61條興
    闢之公共設施用地；且系爭「南和健身中心游泳池新建工程
    」依高雄市政府工務局94年5月11日高市工務建字第0940011
    557號函意旨以觀，顯非臨時建築使用，則系爭土地為依據
    都市計畫法第30條規定由上訴人申請投資興辦至明，此亦有
    建造執照申請書影本附案可稽，依內政部93年12月14日台內
    營字第0930088212號函釋，都市計畫劃設之公共設施用地，
    經政府依相關法令規定核准私人或團體投資興建完成，其須
    申領使用執照者，並於取得使用執照後，即非屬公共設施保
    留地；系爭土地亦未有解除原投資核准或由政府取得開闢之
    必要，回復為公共設施保留地之情形，參諸上開內政部函示
    ，自非公共設施保留地。又查，系爭公共設施游泳池既興建
    完成，且上訴人亦獲得游泳池營運利益之獎勵，則系爭土地
    已無待高雄市政府再為徵收及開發計畫，而高雄市政府亦確
    無另為徵收開發之計畫各情，亦有高雄市政府都市發展局93
    年4月27日高市都發開字第0930005211號函、高雄市政府工
    務局94年4月14日高市工養字第0930009620號函在卷足佐，
    是系爭土地顯非屬都市計畫法第48條所稱之公共設施保留地
    ，應無疑義。因此，上訴人主張系爭供游泳池使用之土地，
    乃公共設施保留地，應依土地稅法第19條按千分之6計徵地
    價稅云云，容係對「公共設施保留地」與「公共設施用地」
    之涵義有所誤解，所訴核無足採等由，乃駁回上訴人在原審
    之訴。
五、本院按：
  (一)「都市計畫地區範圍內，應視實際情況，分別設置左列公共
    設施用地：一、道路、公園、綠地、廣場、兒童遊樂場、民
    用航空站、停車場所、河道及港埠用地。」為都市計畫法第
    42條第1項第1款所明定。次按「已規定地價之土地，除依第
    22條規定課徵田賦者外，應課徵地價稅。」、「地價稅基本
    稅率為千分之10。土地所有權人之地價總額未超過土地所在
    地直轄市或縣（市）累進起點地價者，其地價稅按基本稅率
    徵收；超過累進起點地價者，依左列規定累進課徵：一、超
    過累進起點地價未達5倍者，就其超過部分課徵千分之15。
    二、超過累進起點地價5倍至10倍者，就其超過部分課徵千
    分之25。三、超過累進起點地價10倍至15倍者，就其超過部
    分課徵千分之35。四、超過累進起點地價15倍至20倍者，就
    其超過部分課徵千分之45。五、超過累進起點地價20倍以上
    者，就其超過部分課徵千分之55。」、「都市計畫公共設施
    保留地，在保留期間仍為建築使用者，除自用住宅用地依第
    17條之規定外，統按千分之6計徵地價稅；其未作任何使用
    並與使用中之土地隔離者，免徵地價稅。」分別為土地稅法
    第14條、第16條第1項、第19條所規定。又按「（第1項）稅
    捐之核課期間，依左列規定：…二、依法應由納稅義務人實
    貼之印花稅，及應由稅捐稽徵機關依稅籍底冊或查得資料核
    定課徵之稅捐，其核課期間為5年。…（第2項）在前項核課
    期間內，經另發現應徵之稅捐者，仍應依法補徵或並予處罰
    ，在核課期間內未經發現者，以後不得再補稅處罰。」為稅
    捐稽徵法第21條第1項第2款、第2項所明定。另按「…二、
    查都市計畫法所稱之『公共設施保留地』，依都市計畫法第
    48條至第51條之立法意旨，係指依同法所定都市計畫擬定、
    變更程序及同法第42條規定劃設之公共設施用地中，留待將
    來各公用事業機構、各該管政府或鄉、鎮、縣轄市公所取得
    者而言。已取得或非留供各事業機構、各該管政府或鄉、鎮
    、縣轄市公所取得者，仍非屬公共設施保留地。三、左列經
    都市計畫主管機關列冊或都市計畫書規定有案之土地，為非
    留供各事業機構、各該管政府或鄉、鎮、縣轄市公所取得之
    公共設施用地，應非屬都市計畫法所稱之『公共設施保留地
    』。（一）經依都市計畫法第30條規定所訂辦法核准由私人
    或團體投資興辦之公共設施用地。…」業經內政部87年函釋
    在案，且該函釋符合法律規定意旨，並未增加法律所無之要
    件，自得適用。
  (二)經查，原判決認定高雄市政府於67年5月26日以高市府工觀
    字第43765號函同意上訴人自行開發21地號土地為公園及興
    建私營游泳池，並核發建造執照、使用執照予上訴人興建及
    使用系爭游泳池建物，而該等同意（特許）自行投資開發及
    授與建造執照、使用執照之處分，皆屬授益行政處分，且未
    有事後撤銷情形，自仍屬合法、有效行政處分，上訴人因此
    所取得之獎勵投資興建核與都市計畫法第30條之立法精神相
    符，則依內政部87年函釋，系爭作為南和游泳池之公共設施
    用地，即屬非留供各事業機構、各該管政府或鄉、鎮、縣轄
    市公所取得者，應非都市計畫法所稱之公共設施保留地。且
    系爭「南和健身中心游泳池新建工程」依高雄市政府工務局
    94年5月11日高市工務建字第0940011557號函意旨以觀，顯
    非依都市計畫法第50條規定申請之臨時建築使用，則系爭土
    地為依據都市計畫法第30條規定由上訴人申請投資興辦，復
    無解除原投資核准或由政府取得開闢之必要，回復為公共設
    施保留地之情形，即非屬公共設施保留地。另依高雄市政府
    都市發展局93年4月27日高市都發開字第0930005211號函、
    高雄市政府工務局94年4月14日高市工養字第0930009620號
    函意旨以觀，系爭公共設施游泳池既興建完成，且上訴人亦
    獲得游泳池之營運利益，則系爭土地已無待高雄市政府再為
    徵收及開發計畫，而高雄市政府亦確無另為徵收開發之計畫
    ，是系爭土地顯非屬都市計畫法第48條所稱之公共設施保留
    地。故被上訴人認定該供作游泳池之土地自68年起，已非屬
    公共設施保留地，應依一般稅率課徵地價稅，並依稅捐稽徵
    法第21條規定，補徵89年至93年之差額地價稅，認事用法，
    均無違誤等情，業已詳述其得心證之理由，本院核無不合。
  (三)又查上訴人所有21地號土地於65年5月間即經高雄市政府依
    都市計畫法劃定為40號公園用地，上訴人雖將其中五福公園
    土地無償作為五福公園供公眾使用，惟此部分土地業經被上
    訴人免徵地價稅在案，且五福公園係由高雄市政府興建維護
    管理，既帶來人潮，自有益於上訴人在毗鄰土地即系爭土地
    上經營游泳池，而獲有營運利益，故上訴人主張其付出昂貴
    之代價，毫無獎勵可言云云，自不足採。又系爭土地既非屬
    都市計畫法第48條所稱之公共設施保留地，而為公共設施用
    地，已如前述，而司法院釋字第336號解釋係在闡釋「77年7
    月15日修正公布之都市計畫法第50條，對於『公共設施保留
    地』未設取得期限之規定，乃在維護都市計畫之整體性，為
    增進公共利益所必要，與憲法並無牴觸」，暨其理由書記載
    「『保留』時間之久暫等情況，對權利受有個別損害，而形
    成特別犧牲者，予以不同程度之補償」等意旨，均與本件案
    情不同，故上訴人主張原判決有違該號解釋意旨云云，容有
    誤會。另系爭土地自68年起，已非屬公共設施保留地，依法
    即應依一般稅率課徵地價稅，被上訴人乃依稅捐稽徵法第21
    條規定，補徵89年至93年之差額地價稅，洵無違誤，原判決
    予以維持，亦無上訴人主張之違反稅捐稽徵法第1條之1規定
    、司法院釋字第287號解釋意旨及稅法上誠實信用原則、信
    賴保護原則等違法情事。
  (四)至於系爭土地是否適用平均地權條例第21條第1項第2款及土
    地稅法第18條規定，按千分之10計徵地價稅，尚待上訴人依
    土地稅法第41條規定申請按公共設施用地稅率課徵地價稅，
    在主管稽徵機關尚未核定前，上訴人逕自主張系爭土地應按
    公共設施用地稅率課徵地價稅，原判決維持原處分，有違反
    平均地權條例第21條第1項第2款及土地稅法第18條規定之違
    法情事云云，委無可採。綜上所述，原判決所適用之法規與
    該案應適用之現行法規並無違背，與解釋判例，亦無牴觸，
    並無所謂原判決有違背法令之情形；上訴人對於原判決詳予
    論述不採之事由再予爭執，核屬法律上見解之歧異，要難謂
    為原判決有違背法令之情形。上訴論旨，仍執前詞，指摘原
    判決違背法令，求予廢棄，為無理由，應予駁回。
六、據上論結，本件上訴為無理由。依行政訴訟法第255條第1項
    、第98條第1項前段，判決如主文。
中    華    民    國    97    年    11    月    20    日
                    最高行政法院第五庭
                        審判長法官  劉  鑫  楨
                              法官  黃  清  光
                              法官  黃  淑  玲
                              法官  吳  慧  娟
                              法官  曹  瑞  卿
以  上  正  本  證  明  與  原  本  無  異
中    華    民    國    97    年    11    月    20    日
                              書記官  王  史  民


司法院資訊處製作；財團法人民間司法改革基金會備份。
